臺灣屏東地方法院刑事判決　　　　　　　　　　　　　　九十三年度訴字第一五號
　　公　訴　人　臺灣屏東地方法院檢察署檢察官
　　被　　　告　甲○○
　　公設辯護人　丁○○
右列被告因違反毒品危害防制條例案件，經檢察官提起公訴（九十二年度偵字第四六
九四號），本院判決如左：
    主  文
甲○○持有第一級毒品，處有期徒刑陸月，如易科罰金，以佰元折算壹日。
扣案之第一級毒品海洛因陸小包（編號壹至編號伍小包驗後合計淨重肆點肆貳公克，
另壹小包驗後毛重零點壹壹公克）及第二級毒品安非他命伍小包（驗後合計毛重捌
點陸捌公克）均沒收銷毀之。
    事  實
一、甲○○前於民國八十五年間，因違反麻醉藥品管理條例等案件，經本院八十四年
    度訴字第九八六號判處應執行有期徒刑八年六月確定，自八十五年六月七日起入
    監服刑；復於同年間，另因違反麻醉藥品管理條例等案件，經本院八十五年度訴
    字第五一一號判處應執行有期徒刑五年十月，後經臺灣高等法院高雄分院八十六
    年度上訴字第三二五號判決駁回上訴而確定，並與前案接續執行，迄九十一年八
    月二十三日，因縮短刑期假釋出監（以上不構成累犯）。假釋中猶不知悛悔，於
    九十二年九月二十日九時許，在屏東市中山公園近中華路之廁所內，向綽號「俊
    宏」之不詳姓名男子購買第一級毒品海洛因四小包（即扣案編號二、編號三、編
    號五之第一級毒品海洛因三小包及自甲○○上衣口袋內扣得之第一級毒品海洛因
    一小包）及第二級毒品安非他命四小包（即扣案編號一、編號二、編號四及編號
    五之第二級毒品安非他命）。甲○○於購得前開毒品後，明知綽號「俊宏」之不
    詳姓名男子所委託保管之黑色皮包一只內有扣案編號一、編號四之第一級毒品海
    洛因二小包、扣案編號三之第二級毒品安非他命一小包、電子磅秤一台及空夾鍊
    袋二十一個等物，竟仍允諾代其保管而持有之，甲○○取得該黑色皮包後，並將
    其購得之前開第一級毒品海洛因三小包及第二級毒品安非他命四小包，一併放入
    該黑色皮包內，另一小包第一級毒品海洛因則置於自身上衣口袋內，嗣於同日十
    時許，在屏東市○○路富光飯店前經警盤查，甲○○見狀隨即欲逃逸，仍為警在
    屏東市復興陸橋下追及而逮捕，始當場查獲，並扣得第一級毒品海洛因五小包（
    驗後合計淨重四點四二公克）、第二級毒品安非他命五小包（合計毛重八點七三
    八公克，驗後合計毛重八點六八公克）及非供持有毒品所用之黑色皮包一只、電
    子磅秤一台、摩托羅拉手機一支、空夾鍊袋二十一個、塑膠鏟子二支，甲○○經
    警移送臺灣屏東地方法院檢察署偵訊後，又經臺灣屏東地方法院檢察署法警於其
    上衣口袋內扣得第一級毒品海洛因一小包（毛重零點三二公克，驗後毛重零點三
    一一公克）。
二、案經屏東縣警察局屏東分局報請臺灣屏東地方法院檢察署檢察官偵查起訴。
    理  由
一、右揭事實業據被告甲○○於警詢時、偵查中及本院審理時供承不諱，核與證人乙○○於本院審理時證稱之情節大致相符，並有第一級毒品海洛因六小包及第二級
    毒品安非他命五小包扣案及照片十六幀附卷可佐，又扣案之第一級毒品海洛因五
    小包（驗後合計淨重四點四二公克）經送請法務部調查局鑑定，結果確含第一級
    毒品海洛因成分，有該局調科壹字第二四０００二七四六號鑑定通知書一紙在卷
    足憑（見偵查卷第三五頁）；扣案之第一級毒品海洛因一小包（驗後毛重０點三
一一公克）經送請行政院衛生署管制藥品管理局鑑定，結果確含第一級毒品海洛
    因成分，有該局管檢字第０九二０００八四七四號檢驗成績書一紙在卷足憑（見
    偵查卷第三七頁）；扣案之第二級毒品安非他命五小包（驗後合計毛重八點六八
    公克）經送請行政院衛生署管制藥品管理局鑑定，結果確含第二級毒品安非他命
    成分，有該局管檢字第０九二０００八九八六號檢驗成績書一紙在卷足憑（見偵
    查卷第三九頁），堪信被告上開自白確與事實相符，本案事證已臻明確，被告持
    有第一級毒品海洛因及第二級毒品安非他命犯行堪予認定。另屏東縣警察局屏東
    分局扣押物品目錄表及臺灣屏東地方法院檢察署扣押物品清單雖均記載所查獲之
    第一級毒品海洛因五小包毛重共五點三公克、第二級毒品安非他命五小包毛重共
    八點一五公克，惟第一級毒品海洛因五小包經法務部調查局鑑驗結果，驗後合計
    淨重四點四二公克；第一級毒品海洛因一小包經行政院衛生署管制藥品管理局鑑
    定結果，驗後毛重０點三一一公克；第二級毒品安非他命五小包經行政院衛生署
    管制藥品管理局鑑定結果，驗後合計毛重八點六八公克，前後雖有不同，但因法
    務部調查局及行政院衛生署管制藥品管理局係鑑定機構，其鑑驗儀器較為精密，
    自應以法務部調查局及行政院衛生署管制藥品管理局之鑑定結果為認定之依據，
    併此敘明。
二、公訴意旨雖認被告甲○○係違反毒品危害防制條例第五條第一項之意圖販賣而持
    有第一級毒品罪及同條第二項之意圖販賣而持有第二級毒品罪云云，並以證人丙○○於警詢中陳稱案發當日欲以新臺幣（下同）五百元之代價向被告購買第一級
    毒品海洛因等語，且有第一級毒品海洛因六小包、第二級毒品安非他命五小包、
    黑色皮包一只、電子磅秤一台、摩托羅拉手機一支、空夾鍊袋二十一個、塑膠鏟
    子二支扣案及照片十六幀可證為其主要論據。惟查：
  (一)訊據被告固坦承持有扣案之第一級毒品海洛因六小包、第二級毒品安非他命五小
    包、黑色皮包一只、電子磅秤一台、摩托羅拉手機一支、空夾鍊袋二十一個、塑
    膠鏟子二支等物，惟堅決否認持有上開毒品係意圖供販賣之用，辯稱：伊有施用
    毒品，案發當天伊向綽號「俊宏」之不詳姓名男子購買毒品，後來綽號「俊宏」
    之不詳姓名男子委託伊保管黑色皮包，伊知道皮包內有毒品，伊沒有拿毒品賣給
    丙○○等語。查被告於本件案發後因施用毒品案件，經本院九十二年度毒聲字第
    一三二六號裁定送觀察、勒戒後，認有繼續施用毒品傾向，再依本院九十二年度
    毒聲字第一四二二號裁定入戒治處所施以強制戒治，現在臺灣屏東戒治所戒治中
    等情，有臺灣高等法院被告全國前案紀錄表一份在卷足憑，是被告辯稱其因施用
    毒品而持有前開毒品即非無據。
  (二)證人丙○○於偵查中結證稱：伊打算是要跟被告見面時先跟被告探看看有無海洛
    因之來源，有的話下午再帶錢來跟被告交易，當時伊根本不知道被告已經帶海洛
    因過來了，五百元是身上的零用錢，伊打算與被告談妥購買之數量，再另外帶錢
    來向被告購買，五百元買不到什麼海洛因，因伊從未跟被告買過，想要先了解行
    情等語（見偵查卷第二二頁）；於本院審理時則結證稱：伊在檢察官前所言屬實
    ，警局所言，警察要伊說五百元是要買毒品錢不實，其他都實在，九十二年九月
    二十日，伊打電話給被告問被告人在何處，伊過去找他，被告沒有說什麼，電話
    中沒有與被告提到與買毒品有關之事，伊打電話給被告是想向被告探聽毒品來源
    ，警詢時陳稱九十二年九月二十日是第一次要向被告買毒品，是警察要伊這樣說
    ，因為伊那時是現役軍人，若伊沒有照警察那樣說，警察就會把毒品灌到伊身上
    ，偵查中證稱有無來源就是說伊要問被告藥頭，伊是說看被告有沒有毒品來源，
    伊要跟被告問藥頭，再去跟藥頭買，伊在屏東公園富光飯店附近見到被告，伊在
    路上看到被告就叫他，伊那時沒有開口跟被告講話，警察就過來，從伊把被告叫
    下來，到警察過來約有十秒之時間，伊不知道被告身上有帶什麼東西，事發時伊
    無吸食安非他命，被告知道伊有施用海洛因等語（見本院卷第四一頁至第四三頁
    ）。足認於九十二年九月二十日當天，被告與證人丙○○一見面尚未交談，即遭
    警盤查，且被告與證人丙○○見面前及見面時，均未主動談及交易毒品之情事，
    僅係證人丙○○欲購買第一級毒品海洛因，遂於當天欲向被告探聽是否有毒品之
    來源，被告則未向證人丙○○表示有毒品可出售；另證人之警詢筆錄因未具結，
    原則上並無證據能力，參以第一級毒品海洛因市價高昂（證人乙○○證稱其向綽
    號「阿宏」之人買第一級毒品海洛因一小包二千元，故被告若欲販賣同一皮包內
    之第一級毒品海洛因，當亦以相近之價格販賣之），而證人丙○○僅攜帶五百元
    ，尚難認可購得第一級毒品海洛因，堪信證人丙○○並非欲向被告購買毒品，是
    亦難以證人丙○○於警詢時之證詞採為認定被告意圖販賣而持有第一級毒品之依
    據。
  (三)被告另辯稱：綽號「俊宏」之人，約九點，在中華路公園的廁所拿黑色皮包給伊
    ，證人乙○○有在場看到，那時伊在公廁等「俊宏」，因為伊要向「俊宏」買，
    後來「俊宏」跟證人乙○○一起過來，伊有看到證人乙○○向「俊宏」買毒品，
    大約買了二、三千元，一包或二包，之後換伊向「俊宏」買，伊買六、七千元，
    海洛因四小包、安非他命四、五包，那時證人乙○○也在場，有看到伊向「俊宏
    」買毒品，買完毒品後，「俊宏」把皮包交給伊，大家就走了，「俊宏」約四十
    歲，比證人乙○○矮，胖胖的等語（見本院卷第六二頁及第六三頁）。核與證人
    乙○○於本院審理時經與被告隔離訊問後結證稱：九十二年九月二十日伊有在屏
    東中山公園與被告及綽號「阿宏」之人見面，伊那時在東港打電話給「阿宏」要
    買毒品，「阿宏」要伊到屏東再打電話給他，到屏東後「阿宏」帶伊到一個公園
    公廁見面，在市內一個公園，那時被告已經到場，伊就跟「阿宏」買二千元毒品
    ，「阿宏」從黑色皮包拿毒品出來，伊向「阿宏」買海洛因，二千元一小包，伊
    要走時，「阿宏」把黑色皮包交給被告，「阿宏」說要寄放在被告那裡，他等一
    下再來拿，不知道去辦事情或做什麼，皮包裡面有很多小包的海洛因及電子磅秤
    ，其他東西伊都沒有看到，伊沒有向被告買毒品，伊不清楚被告毒品來源，伊在
    當天早上九點左右看到「阿宏」拿皮包給被告，「阿宏」拿皮包給被告時，被告
    應該知道裡面有何物，被告有看到「阿宏」賣毒品給伊，「阿宏」係四十歲左右
    ，和伊同高，約一七八公分，胖胖的，沒有戴眼鏡等語大致相符（見本院卷第五
    八頁至第六一頁）。是被告與證人乙○○二人就於九十二年九月二十日在屏東市
    中山公園與綽號「俊宏」之人交易毒品之到場先後順序、交易時間、交易金額、
    綽號「俊宏」之人將黑色皮包交由被告保管、雙方各自離去之相關過程及關於綽
    號「俊宏」之人之年紀、外型等情均為一致之陳述，顯見該只黑色皮包確係綽號
    「俊宏」之人交由被告保管，足認被告持有扣案之第一級毒品海洛因六小包及第
    二級毒品安非他命五小包，係其向綽號「俊宏」之人購得及綽號「俊宏」之人委
    託其保管，而非意圖販賣而持有第一級毒品及第二級毒品。
  (四)至扣案之黑色皮包一只、電子磅秤一台，均係綽號「俊宏」之人交由被告保管之
    物，已如前述；另被告辯稱扣案之空夾鍊袋二十一個亦為綽號「俊宏」之人所有
    等語，參諸「俊宏」為販賣毒品之人，其所有之皮包內有空夾鍊袋二十一個應與
    常情不相違背；再被告辯稱扣案之摩托羅拉手機一支係被告所有供日常生活所用
    、塑膠鏟子二支則是供被告施用毒品所用等語，均符合常情，是上述扣押物亦不
    足以採為認定被告意圖販賣而持有第一級毒品及第二級毒品之依據。
  (五)綜上所述，尚無積極證據足資證明被告涉有毒品危害防制條例第五條第一項之意
    圖販賣而持有第一級毒品罪及同條第二項之意圖販賣而持有第二級毒品犯行，公
    訴人據予起訴被告上開犯行，自有未合。
三、按毒品危害防制條例第五條第一項、第二項之意圖販賣而持有第一級、第二級毒
    品罪，與同條例第十一條第一項、第二項之持有第一級、第二級毒品罪，皆以持
    有第一級、第二級毒品，為其基本犯罪事實，僅前者之罪係以有販賣之意圖而持
    有為其加重處罰之條件，故起訴之基本事實如為持有第一級、第二級毒品之犯行
    ，法院認定之事實又未軼出上開範圍，自應就其持有第一級、第二級毒品之犯行
    予以審理，最高法院八十九年台上字第二二三五號判決可資參照。查海洛因為毒
    品危害防制條例第二條第二項第一款明定之第一級毒品；安非他命為同條項第二
    款明定之第二級毒品，均不得持有、施用及販賣，核被告所為，係犯毒品危害防
    制條例第十一條第一項之持有第一級毒品罪及同條第二項之持有第二級毒品罪。
    被告同時持有第一級毒品及第二級毒品，係一行為觸犯數罪名，應依想像競合犯
    之規定，從一重之持有第一級毒品罪論處。公訴意旨認被告涉犯毒品危害防制條
    例第五條第一項之意圖販賣而持有第一級毒品罪及同條第二項之意圖販賣而持有
    第二級毒品罪云云，尚有未洽，惟所起訴基本之持有行為事實相同，起訴法條應
    予變更，併此敘明。爰審酌被告於假釋期間內仍不思潔身自愛，明知海洛因及安
    非他命為第一級毒品及第二級毒品，竟仍持有之，足見其法治觀念薄弱，顯亟待
    矯治，此外，並參酌其犯罪手段、所生危害，及犯罪後尚知坦承態度良好等一切
    情狀，量處如主文所示之刑，並諭知易科罰金之折算標準，以資懲儆。
四、扣案之第一級毒品海洛因六小包（編號一至編號五小包驗後合計淨重四點四二公
    克，另一小包驗後毛重零點三一一公克，塑膠袋與毒品無法析離）及第二級毒品
    安非他命五小包（驗後合計毛重八點六八公克，塑膠袋與毒品無法析離），係查
    獲之毒品，已如前述，均應依毒品危害防制條例第十八條第一項前段規定宣告沒
    收銷燬之。至扣案之黑色皮包一只、電子磅秤一台、摩托羅拉手機一支、空夾鍊
    袋二十一個及塑膠鏟子二支，因非屬違禁物，亦非供本案犯罪所用之物，爰均不
    為沒收之諭知。
據上論斷，應依刑事訴訟法第二百九十九條第一項前段、第三百條，毒品危害防制條
例第十一條第一項、第二項、第十八條第一項，刑法第十一條前段、第五十五條、第
四十一條第一項前段，罰金罰鍰提高標準條例第二條，判決如主文。
本案經檢察官盧明軒到庭執行職務。
中      華      民      國      九十三      年      五      月    六    日
                                      臺灣屏東地方法院刑事第六庭
                                          審判長法  官 石家禎
                                                法  官 許心
                                                法  官 林家聖
右正本證明與原本無異。
如不服本判決應於收受本判決送達後十日內向本院提出上訴書狀，其未敘述上訴理由
者，並得於提起上訴後十日內向本院補提理由書狀（均須按他造當事人之人數附繕本
 ）「切勿逕送上級法院」
                                  書記官   唐淑嫻
中      華      民      國      九十三      年      五      月    六    日
附錄本案論罪科刑法條：
毒品危害防制條例第十一條第一項、第二項
持有第一級毒品者，處三年以下有期徒刑、拘役或新台幣五萬元以下罰金。
持有第二級毒品者，處二年以下有期徒刑、拘役或新台幣三萬元以下罰金。
